臺灣臺北地方法院民事裁定
110年度消債聲免字第21號
聲  請  人  
即債務人    葉邦友  



相  對  人  
即債權人    滙豐(台灣)商業銀行股份有限公司

法定代理人  麥康裕  


相  對  人  
即債權人    華南商業銀行股份有限公司

法定代理人  張振芳  


相  對  人  
即債權人    花旗(台灣)商業銀行股份有限公司


法定代理人  莫兆鴻  
代  理  人  陳正欽  


相  對  人  
即債權人    遠東國際商業銀行股份有限公司

法定代理人  周添財  


相  對  人  
即債權人    永豐商業銀行股份有限公司

法定代理人  陳嘉賢  
代  理  人  呂亮毅  
相  對  人  
即債權人    日盛國際商業銀行股份有限公司

法定代理人  黃錦瑭  


相  對  人  
即債權人    中國信託商業銀行股份有限公司


法定代理人  利明献  


相  對  人  
即債權人    台新資產管理股份有限公司

法定代理人  吳統雄  


相  對  人  
即債權人    萬榮行銷股份有限公司

法定代理人  呂豫文  


相  對  人  
即債權人    長鑫資產管理股份有限公司

法定代理人  潘代鼎  


相  對  人  
即債權人    良京實業股份有限公司

法定代理人  平川秀一郎住同上


相  對  人  
即債權人    摩根聯邦資產管理股份有限公司

法定代理人  李文明  
相  對  人  
即債權人    富邦資產管理股份有限公司

法定代理人  洪主民  


相  對  人  
即債權人    聖文森商榮昇資產管理股份有限公司台灣分公司

法定代理人  曾慧雯  


相  對  人  
即債權人    滙誠第一資產管理股份有限公司

法定代理人  莊仲沼  


相  對  人  
即債權人    聯邦商業銀行股份有限公司

法定代理人  林鴻聯  
訴訟代理人  陳彧    
上列當事人間聲請消費者債務清理事件，本院裁定如下： 
    主  文
債務人葉邦友應予免責。
    理  由
一、按法院裁定開始清算程序後，債務人有薪資、執行業務所得
    或其他固定收入，而普通債權人之分配總額低於債務人聲請
    清算前 2年間，可處分所得扣除自己及依法應受其扶養者所
    必要生活費用之數額者，法院應為不免責之裁定，消費者債
    務清理條例（下稱消債條例）第 133條前段定有明文。又債
    務人因該條例第 133條之情形，受不免責之裁定確定後，繼
    續清償達該條規定之數額，且各普通債權人受償額均達其應
    受分配額時，得聲請法院裁定免責，復為該條例第 141條所
    明定。是若債務人繼續清償達第133條所訂數額而依第141條
    規定聲請法院裁定免責時，法院即無裁量餘地，應為免責之
    裁定（司法院 97年第4期民事業務研究會第15號研究意見參
    照）。
二、聲請意旨略以：債務人前經本院107年度消債職聲免字第104
    號裁定不免責後，債務人繼續清償已達消債條例第 133條所
    定數額，爰依同條例第141條規定聲請免責等語。
三、經查：
  ㈠本件債務人前依消債條例聲請更生，經本院以 105年度消債
    更字第6號裁定自民國105年4月21日下午5時開始更生。因債
    務人所負無擔保或無優先權之債務總額已逾新臺幣（下同）
    1,200萬元，依消費者債務清理條例第 63條第1項第5款規定
    ，本院應以裁定不認可更生方案，並依消費者債務清理條例
    第65條第1項規定，裁定於105年12月2日下午5時開始清算程
    序，命司法事務官進行清算程序，惟因債務人名下有桃園市
    新屋區後庄段13筆土地及及桃園市新屋區大牛欄段大牛欄小
    段37筆土地及中國人壽保險股份有限公司保單（保單號碼：
    00000000）。其中債務人名下桃園市新屋區等50筆土地因經
    四次拍賣未拍定而裁定發還債務人，另債務人就前開解約金
    合計68,821元於106年7月13日提出等值現金解繳到院供分配
    後，於107年6月27日以106年度司執消債清字第8號裁定本件
    清算程序終結，又經本院以債務人有消債條例第 133條不免
    責事由，於108年1月17日以107年度消債職聲免字第104號裁
    定債務人不免責確定等情，合先敘明。從而，債務人前業經
    本院依消債條例第 133條規定認定不應予免責，則其再依同
    條例第 141條聲請本件免責，揆諸前揭規定與說明，本院應
    予審究者即為債務人於裁定不應予免責確定後陸續清償債權
    人之金額是否已達消債條例第 133條所定之數額，且各債權
    人受償額均達其應受分配額。
  ㈡又依本院司法事務官於 106年3月3日所製作並公告之債權表
    ，本件債權人之債權額及債權額比率各分別如附表所示，而
    本院107年度消債職聲免字第104號裁定認定債務人聲請清算
    前2年之收入扣除生活必要支出後尚有餘額345,891元，然全
    體普通債權人於本件清算程序中僅受分配10,218元（不含郵
    務送達費1,301元、鑑定費34,000元、管理人報酬 20,000元
    ），業經本院核閱107年度消債職聲免字第104號裁定無訛（
    見卷第31至40頁），則債權人依消債條例第 133條規定各應
    受清償之金額，亦應分別如附表所示數額按債權比率計算之
    應受清償金額。另債務人於不免責後，債務人於109年2月11
    日迄今分別匯款如附表所示「已受清償之金額」予各債權人
    ，經本院於110年12月6日以北院忠民代消 110年度消債聲免
    字第21號函詢各債權人，除債權人萬榮行銷股份有限公司未
    陳報受償金額外，其等陳報債務人自不免責裁定確定後迄今
    其餘債權人並未爭執債務人已清償數額之事實，有債務人匯
    款證明、債權人陳報狀、本院公務電話紀錄（見卷第41至53
    、102至162頁）附卷可參。本院審酌債權人受償金額已達消
    債條例第133 條所定數額按債權比例計得之分配額所示之金
    額（詳如附表），足認債務人於受不免責之裁定確定後，繼
    續清償債務，已使全體債權人之受償金額均達其應受分配金
    額，故債務人依消債條例第141 條聲請免責，於法並無不合
    ，應予准許。
  ㈢另債權人中國信託商業銀行股份有限公司、日盛國際商業銀
    行股份有限公司均陳報不同意免責，並主張不免責確定後債
    務人未全部清償債務；債權人良京實業股份有限公司陳報債
    務人於裁定不免責後僅2年1個月即提出 335,673元清償各債
    權人，如非其隱匿財產，即是在向他人借款方式籌款而來，
    非消債條例第 141條規定之環款來源，故不同意免責云云。
    惟債務人係屬前因有消債條例第 133條所定不免責事由經本
    院裁定不免責確定後，現依消債條例第 141條規定再次聲請
    本院裁定免責之情形，揆諸前揭說明，本院原則上僅就其有
    無符合消債條例第 141條之要件而為審查，無須再斟酌原不
    免責事由之情節及其他一切情狀，是前開債權人所執主張，
    均無足採。此外，依106年度司執消債清字第8號清算事件中
    由本院司法事務官編造並經公告確定之債權表所載，債務人
    所欠金額均為無擔保及無優先權債務，是本件並無消債條例
    施行細則第 41條第2項所定情形，債務人自得依消債條例第
    141條規定聲請裁定免責，併此敘明。
四、綜上所述，本件債務人前於受不免責之裁定確定後，已繼續
    清償達消債條例第 133條所規定之數額，且債權人受償額達
    其應受分配額，已符合消債條例第 141條所規定之免責要件
    ，從而，債務人聲請免責，為有理由，應予准許。
五、爰裁定如主文。
中　　華　　民　　國　　111 　年　　2 　　月　　18　　日
                  民事第二庭    法  官  林禎瑩
以上正本係照原本作成。
如不服本裁定應於送達後10日內向本院提出抗告狀，並繳納抗告
費新臺幣1,000元。
中　　華　　民　　國　　111 　年　　2 　　月　　18　　日
                                書記官  鄭玉佩
附表：（新臺幣）
　　　
編號 債權人 債權總額(依照本院106年度司執消債清字第8號裁定算程序時所製作之分配表) 債權比率 繼續清償至第141 條所定各債權人最低應受分配額之數額 已受清償之金額 1 滙豐(台灣)商業銀行股份有限公司 392,478元 3.05% 10,246元 10,558元 2 華南商業銀行股份有限公司 116,282元 0.9% 3,036元 3,357元 3 花旗(台灣)商業銀行股份有限公司 1,220,350元 9.49% 31,860元 32,830元 4 遠東國際商業銀行股份有限公司 1,005,058元 7.82% 26,239元 27,038元 5 永豐商業銀行股份有限公司 125,925元 0.98% 3,288元 3,388元 6 日盛國際商業銀行股份有限公司 553,614元 4.31% 14,453元 14,893元 7 中國信託商業銀行股份有限公司 1,732,074元 13.47% 45,219元 56,072元 8 台新資產管理股份有限公司 1,000,203元 7.78% 26,112元 26,907元 9 萬榮行銷股份有限公司 823,308元 6.4% 21,495元 21,495元 10 長鑫資產管理股份有限公司 2,398,954元 18.66% 62,630元 64,536元 11 良京實業股份有限公司 1,556,563元 12.11% 40,638元 41,875元 12 摩根聯邦資產管理股份有限公司 230,378元 1.79% 6,015元 6,198元 13 富邦資產管理股份有限公司 1,057,222元 8.22% 27,601元 28,441元 14 聖文森商榮昇資產管理股份有限公司台灣分公司 15,505元 0.12% 405元 417元 15 滙誠第一資產管理股份有限公司 25,515元 0.2% 666元 686元 16 聯邦商業銀行股份有限公司 604,059元 4.7% 15,769元 16,250元